臺北高等行政法院判決
　　　　　　　　　　　　　　　　　　 96年度簡字第00571號
原　　　告　甲○○
被　　　告　臺北縣政府稅捐稽徵處
代　表　人　乙○○（處長）
上列當事人間因地價稅事件，原告不服臺北縣政府中華民國96年
6月23日北府訴決字第0960127133號訴願決定，提起行政訴訟。
本院判決如下：
　　主  文
原告之訴駁回。
訴訟費用由原告負擔。
　　事實及理由
一、原告主張：
    (一)243-408號土地非任何建物之「地址」，亦非建物之法定
      空地，有建物權狀及臺北縣政府96年1月26日北府工建字
      第0960059621號函及96年6月29日北縣店地登字第
      0960007947號函為證：
      1.原告所有新店市○○段木柵小段14838、14839、14840
        、14841建號建物之建物權狀於76年3月9日辦理第一次
        所有權登記時，建物坐落為同段243-407地號。
      2.由臺北縣政府96年1月26日北府工建字第0960059621號
        函及96年6月29日北縣店地登字第0960007947號函已明
        確指出，243-408地號並非75年使字第1479號使用執照
        之建物基地，應為非法定空地，依法應免稅。再者，建
        築主管機關僅為建築案件之審查及核發使用機關，而北
        縣府94年3月1日北府工建字第0940103554號函僅對發使
        用執照當時，建物基地範圍解釋，並未針對建物領照後
        ，因都市計畫變更地目為丙種用地及依合法程序檢討分
        割，而另於建物基地上作成不同建物地號，被告不查，
        僅依使用執照之建物地號有243-408號土地，即認定該
        號土地為法定空地，原處分顯有引據理由之不當。
    (二)系爭土地供大眾通行（玫瑰路上之道路地）之部分，係提
      供私設道路土地使用在先，再行劃設建物基地之法定空地
      在後，違反建築法，應排除為非法定空地，有96年6月12
      日北府工建字第0960344365號、96年3月13日營署建管字
      第0960012571號函及地籍圖為據：
      1.70店建520-1建照含75使字第1479號使用執照之建物基
        地，為都市計畫外土地，因非都市計畫內土地，無建築
        線可指界，必要有與建物基地臨接之私有道路，方能申
        領建照。原告於96年5月21日向臺北縣政府函詢，經該
        府於96年6月12日以北府工建字第0960344365號函回復
        在案（參本院卷第21頁）。該函所指之基地內道路土地
        ，就是243-407號已供大眾通行之道路土地。
      2.建築基地內之道路土地，是否需由該土地權人出具供大
        眾通行使用土地同意書，經內政部營建署以96年3月13
        日96營署管字第0960012571號函回復略以，說明二、建
        物基地以私設通路連接建築線者，應檢附私設道路之土
        地權利證明文件。系爭243-407號土地供大眾通行私設
        道路土地，為基地內道路土地，依法應先由該地主出具
        道路使用權利證明，方能對該建物基地提出建築許可審
        核。
      3.系爭道路土地為私設道路中之部分，如無該部分土地，
        則私設道路必遭中斷，而無法貫通並與既成道路（安康
        路3段）連接，即無法審核70店建520-1建築案。
      4.綜上所述，供大眾通行之系爭土地，應先立具道路土地
        使用同意書，始可在該建物基地申請建築執照中劃設為
        法定用地，一地二用有違建築法第11條第3款之規定，
        違法劃設之法定用地，仍應為非法定用地。
    (三)75年使字第1479號使用執照，建物基地經領照前後多次分
      割，檢討改變建物基地範圍為同段243-407地號，但無法
      定空地不足之虞：
      1.依該建築執照含使用執照之法定空地，在竣工圖所載為
        243地號有3411.72平方公尺、243-8地號有231.72平方
        公尺、243-7地號有24.79平方公尺，119地號有226.34
        平方公尺，合計法定空地共3894.58平方公尺。
      2.建物基地申請建築時，為都市計畫外地區，建蔽率為10
        ﹪，總面積為390平方公尺，而243-407號土地面積有
        5223平方公尺，除建物法定空地及建物面積外，尚有超
        額空地土地。75年11月29日該建物基地由都市計畫外土
        地變更為丙種建築用地，土地登記簿亦為登載之變更，
        因地目土地分區使用變更，原有建物390 平方公尺之法
        定空地，只需200 平方公尺。79年3 月9 日原起造人依
        規定及建築物法定空地分割辦法第4 條，提出登載建物
        基地地號變更為243-407 地號，縱使243-407 系爭道路
        土地使用304.62平方公尺，排除為非法定空地，法定空
        地之空間仍已充足。
    (四)系爭建物之建築許可70建店520-1號係70年間核准，在75
      年公布之建物基地法定空地分割辦法之後，該建物基地依
      法定程序檢討，並經地政機關實際丈測，登載於土地謄本
      及建物權狀上之土地為243-407號土地，排除原75使字第
      1479號使用執照內建物基地範圍之243-8、243-7及117號
      土地，既非建物基地範圍，故243-408土地應無法定空地
      ，依法應減免地價稅，有內政部交付新店地政事務所96年
      6月29日北縣店地登字第0960007947號函可參。
    (五)懇請鈞院調查下列事證：
      1.70建520-1建照中之建物基地是否為都市計畫外之土地
        ；都市計畫外土地是否需建物基地內連接道路土地先有
        土地使用同意書，方能申請建築案。
      2.75使字第1479號使用執照與該建物權狀上之建物基地不
        同時，應以何者為據云云。
    (六)提出建物權狀、臺北縣政府96年1月26日北府工建字第
      0960059621號函、臺北縣政府新店地政事務所96年6月29
      日北店登字第0960007947號函、75使字第1479號使用執照
      、臺北縣政府96年6月12日北府工建字第0960344365號函
      、營建署96營署管字第0960012571號函、建物基地之地籍
      圖、243-407土地登記簿等件影本為證。
    聲明：訴願決定、復查決定及原處分均撤銷。
          訴訟費用由被告負擔。
二、被告辯稱：
    (一)按建築法第11條第1項規定，建築基地為供建築物本身所
      占之地面及其所應留設之法定空地；同法第11條第3項規
      定，前項法定空地之留設，應包括建築物與其前後左右之
      道路或其他建築物間之距離，其寬度於建築管理規則中定
      之；又建築技術規則建築設計施工編第1條第4款規定，建
      蔽率係指建築面積占基地面積之比率；換言之，建築基地
      即係供該建築物使用，包含建築物本身所占地面（含騎樓
      地）及法定空地，且法定空地之留設亦應包括道路。查據
      臺北縣政府75年使字第1479號使用執照所載，其建築地點
      之土地地號包括新店市○○段木柵小段243、243-8、243
      -7、119地號等4筆土地，其中基地面積3894.58平方公尺
      ，法定空地面積3457.78平方公尺，而系爭243-407、243-
      408地號等2筆土地（下稱系爭土地），係於75年10月17日
      分別各由同地段243、243-8地號土地所分割出之土地各情
      （參原處分卷第71、70頁），有臺北縣政府75年使字第
      1479號使用執照附原處分卷第14頁可憑；準此，系爭土地
      亦屬臺北縣政府75年使字第1479號使用執照之建築基地範
      圍，要不因該使用執照於75年8月發照後，原基地地號（
      243、243-8地號土地）經多次分割，而變更其建築基地之
      範圍（臺北縣政府93年12月17日北府工建字第0930824414
      號函附原處分卷第21頁參照）。
    (二)原告主張系爭土地非法定空地且供公共通行使用之部分免
      徵地價稅乙節，查被告所屬新店分處於92年10月13日派員
      實地會勘結果，系爭土地固分別有面積304.62平方公尺、
      20.8平方公尺係供公共通行使用，合計325.42平方公尺（
      其餘則供林肯美語學校使用），此有會勘紀錄及照片附原
      處分卷第74至76頁可參；然據臺北縣政府工務局93年2月9
      日北府工建字第0930062892號函略以，說明二、…經調閱
      本府所核發75使字第1479號使用執照，關於新店市○○段
      木柵小段243-407及243-408等2筆地號土地與卷內原核准
      配置圖核對結果為法定空地等語；94年3月1日北府工建字
      第0940103554號函查復略以，經調閱本府所核發75使字第
      1479號使用執照，關於新店市○○段木柵小段243-407 、
      243-408地號土地之部分土地…面積325.42平方公尺（即
      上揭供公共通行使用部分面積總和）…為法定空地等語（
      參原處分卷第18、73頁）。是系爭土地縱有部分面積係供
      公共通行使用，惟該部分土地均屬75年使字第1479號使用
      執照之法定空地，不符土地稅減免規則第9條免徵地價稅
      之規定，是原告所為系爭土地應免徵地價稅之主張，核屬
      無據，容無足採。
    (三)原告援引臺北縣政府96年1月26日北府工建字第
      0960059621號函中說明二、三及臺北縣新店地政事務所96
      年6月29日北縣店地登字第0960007947號函說明三主張系
      爭243-408地號非屬法定空地乙節，查臺北縣政府該函略
      以，主旨：有關台端函詢本府核發75店使字第1479號使用
      執照與92店變使字第621號變更使用執照所登載地址不同
      應以何者為依據乙案，請查照。說明二、…其中變更使用
      執照申請地址為新店市○○路29、29號2樓31號、31號2樓
      ，因前述執照毀損，故以申請當戶建築登記簿載示之建築
      物坐落地號（新店市○○段木柵小段243-407地號）作為
      變更使用執照之「建築地址」欄位之申請「地號」，先予
      說明。三、故本案申請建築基地範圍仍應以75店使字第
      1479 號使用執照為準；另旨揭75店使字第1479號使用執
      照申請地點（地號）前經本95年4月4日北府工建字第
      0950187898 號函（諒達）函復在案，故本府核發92店變
      使字第621號變更使用執照申請「地號」應更正同原使用
      執照等語；及臺北縣新店地政事務所該函記載略以，主旨
      ：女士申請查明新店市○○路29號、31號建物基地地號登
      記疑義乙案，復如說明，請查照。說明三、…是該等建物
      於76年3月9日辦理所有權第一次登記時，按申請建物第一
      次測量及登記，建物坐落地號，應依建物實際坐落之地段
      地號填載於建物測量成果圖，據以辦理登記，是建物坐落
      地號為「安坑段木柵小段243-407地號」。…有關女士所
      述使用執照與地籍資料登記之建物坐落地號不同時，應以
      何者為據乙節，參照上開說明，仍應以地籍資料登記之建
      物坐落地號為準等語。基上，此2號函皆未改變243-407
      地號部分面積屬法定空地之性質，是原告主張亦無可採。
    (四)綜上論結，本件系爭土地部分供公共通行使用之面積總計
      325.42平方公尺，既屬75年使字第1479號使用執照之法定
      空地，殊難謂有土地稅減免規則第9條規定免徵地價稅之
      適用。從而，被告仍按一般用地稅率核課95年地價稅稅額
      新台幣（下同）441,903元，於法並無不合，應予維持等
      語。
    聲明：駁回原告之訴。
          訴訟費用由原告負擔。
三、按「已規定地價之土地，除依第22條規定課徵田賦者外，應
    課徵地價稅。」，土地稅法第14條定有明文。次按「無償供
    公共使用之私有土地，經查明屬實者，在使用期間內，地價
    稅或田賦全免。但其屬建造房屋應保留之空地部分，不予免
    徵。」，土地稅減免規則第9條亦定有明文。
四、原告所有坐落新店市○○段木柵小段243-7 地號等8 筆土地
    ，經被告所屬新店分處以一般用地稅率核課95年度地價稅
    504,383 元（已分單繳納62,480元），惟原告認系爭
    243-407 、243-408 地號等2 筆土地非法定空地且有供公共
    通行使用之事實，應予減免地價稅。申請復查，未獲變更，
    提起訴願，亦遭駁回，遂向本院提起本件行政訴訟等情，為
    兩造所不爭，且有上開各該函文、原處分、復查決定書及訴
    願決定書等件影本附原處分卷及訴願機關卷可稽。依前述兩
    造主張之意旨，本件兩造間之爭點厥為：
    (一)系爭243-407、243-408地號等2筆土地，是否為法定空地
      ？
    (二)被告否准原告請求減免地價稅，有無違誤？
五、系爭243-407、243-408地號等2筆土地，是否為法定空地？
    (一)按建築法第11條第1 項規定，建築基地為供建築物本身所
      占之地面及其所應留設之法定空地；同法第11條第3 項規
      定，前項法定空地之留設，應包括建築物與其前後左右之
      道路或其他建築物間之距離，其寬度於建築管理規則中定
      之；又建築技術規則建築設計施工編第1 條第4 款規定，
      建蔽率係指建築面積占基地面積之比率。故建築基地即係
      供該建築物使用，包含建築物本身所占地面（含騎樓地）
      及法定空地，且法定空地之留設亦應包括道路。依原處分
      卷附（第14頁）臺北縣政府75年使字第1479號使用執照所
      載，其建築地點之土地地號包括新店市○○段木柵小段
      243 、243-8 、243 -7、119 地號等4 筆土地，其中基地
      面積3894.58 平方公尺，法定空地面積3457.78 平方公尺
      ；而系爭243-407 、243- 408地號等2 筆土地，依原處分
      卷附（第71、70頁）土地登記簿所載，係於75 年10 月17
      日分別各由同地段243 、243-8 地號土地所分割出之土地
      ；準此，系爭土地亦屬臺北縣政府75年使字第1479號使用
      執照之建築基地範圍，要不因該使用執照於75年8 月發照
      後，原基地地號（243 、243-8 地號土地）經多次分割，
      而變更其建築基地之範圍。
    (二)原告主張系爭土地非法定空地且供公共通行使用之部分免
      徵地價稅云云。經查，被告所屬新店分處於92年10月13日
      派員實地會勘結果，系爭土地固分別有面積304.62平方公
      尺、20.8平方公尺係供公共通行使用，合計325.42平方公
      尺（其餘則供林肯美語學校使用）等情，有會勘紀錄及照
      片等件影本附原處分卷（第74至76頁）可稽；然而，依據
      臺北縣政府工務局93年2 月9 日北府工建字第0930062892
      號函略以，說明二、…經調閱本府所核發75使字第1479號
      使用執照，關於新店市○○段木柵小段243-407 及
      243-408 等2 筆地號土地與卷內原核准配置圖核對結果為
      法定空地等語；94年3 月1 日北府工建字第0940103554號
      函查復略以，經調閱本府所核發75 使 字第1479號使用執
      照，關於新店市○○段木柵小段243-407 、243-408 地號
      土地之部分土地…面積325.42平方公尺（即上揭供公共通
      行使用部分面積總和）…為法定空地等語，有該等函文影
      本附原處分卷（第18、73頁）可稽。是以系爭土地縱有部
      分面積係供公共通行使用，惟該部分土地均屬75年使字第
      1479號使用執照之法定空地，並不符合土地稅減免規則第
      9 條免徵地價稅之規定。
    (三)原告雖援引臺北縣政府96年1 月26日北府工建字第
      0960059621號函中說明二、三及臺北縣新店地政事務所96
      年6 月29日北縣店地登字第0960007947號函說明三，主張
      系爭243-407 、243-408 地號等2 筆土地非屬法定空地云
      云。惟查，臺北縣政府該函略以，主旨：有關台端函詢本
      府核發75店使字第1479號使用執照與92店變使字第621 號
      變更使用執照所登載地址不同應以何者為依據乙案，請查
      照。說明二、…其中變更使用執照申請地址為新店市○○
      路29、29號2 樓31號、31 號2樓，因前述執照毀損，故以
      申請當戶建築登記簿載示之建築物坐落地號（新店市○○
      段木柵小段243-407 地號）作為變更使用執照之「建築地
      址」欄位之申請「地號」，先予說明。三、故本案申請建
      築基地範圍仍應以75店使字第1479號使用執照為準；另旨
      揭75店使字第1479號使用執照申請地點（地號）前經本95
      年4 月4 日北府工建字第0950187898號函（諒達）函復在
      案，故本府核發92店變使字第621 號變更使用執照申請「
      地號」應更正同原使用執照等語；及臺北縣新店地政事務
      所該函記載略以，主旨：女士申請查明新店市○○路29號
      、31號建物基地地號登記疑義乙案，復如說明，請查照。
      說明三、…是該等建物於76年3 月9 日辦理所有權第一次
      登記時，按申請建物第一次測量及登記，建物坐落地號，
      應依建物實際坐落之地段地號填載於建物測量成果圖，據
      以辦理登記，是建物坐落地號為「安坑段木柵小段
      243-407 地號」。…有關女士所述使用執照與地籍資料登
      記之建物坐落地號不同時，應以何者為據乙節，參照上開
      說明，仍應以地籍資料登記之建物坐落地號為準等語，有
      該等函文影本附本院卷（第16至19 頁 ）可稽。由上觀之
      ，該2 號函文皆未改變系爭243-407 、243- 408地號等2
      筆土地部分面積屬法定空地之情形。
六、被告否准原告請求減免地價稅，有無違誤？
    綜上以觀，原告所有系爭243-407 、243-408 地號等2 筆土
    地雖有部分面積係供公共通行使用，惟該部分土地屬於75年
    使字第1479號使用執照之法定空地，並不符合土地稅減免規
    則第9條 免徵地價稅之規定。原告據以請求減免地價稅，被
    告予以否准，於法並無違誤。
七、從而，本件被告所屬新店分處以一般用地稅率核課原告95年
    度地價稅504,383 元，於法並無違誤。復查及訴願決定遞予
    維持，亦無不合。原告徒執前詞，主張其所有系爭243-407
    、243-408 地號等2 筆土地部分面積係供公共通行使用，應
    減免地價稅云云，訴請撤銷，為無理由，應予駁回。
據上論結，本件原告之訴為無理由，依行政訴訟法第236條、第
233條第1項、第98條第1項前段，判決如主文。
中　　華　　民　　國　　96　　年　 　9　　月　 29  　 日
                  　　　　 第五庭　法　官  蕭忠仁
上為正本係照原本作成。
本件以訴訟事件所涉及之法律見解具有原則性者為限，始得於本
判決送達後20日內向本院提出上訴狀並表明上訴理由，如已於本
判決宣示後送達前提起上訴者，應於判決送達後20日內補具上訴
理由（均按他造人數附繕本），且經最高行政法院許可後方得上
訴。
中　　華　　民　　國　　96　　年　 　9　　月　 29  　 日
 　　  　　　　　  　　　          書記官  蕭純純
